臺灣高等法院臺中分院民事裁定　94年度抗字第564號
抗　告　人
即債 務 人　己○○
送達代收人　乙○○
相　對　人
即債 權 人　戊○○
相　對　人
即債 權 人　甲○○
相　對　人
即債 權 人　丁○○
前列三人共同
送達代收人　丙○○
上列抗告人與相對人等間假處分事件，對於民國94年3月24日臺
灣彰化地方法院94年度裁全字第4號裁定，提起抗告，本院裁定
如下：
    主  文
抗告駁回。
抗告訴訟費用由抗告人負擔。
    理  由
一、按於爭執之法律關係，為防止發生重大之損害或避免急迫之
    危險或有其他相類之情形而有必要時，得聲請為定暫時狀態
    之處分。又除別有規定外，關於假處分之規定，於定暫時狀
    態之處分準用之，民事訴訟法第五百三十八條第一項、第五
    百三十八條之四分別定有明文。再者，有無為定暫時狀態處
    分之必要性，應依利益衡量之原則，就債權人因未假處分，
    而待至本案判決勝訴時所生損害與債務人因假處分所生損害
    衡量比較，以為決定之。又按假處分為保全強制執行方法之
　  一種，苟合於假處分條件，並經債權人聲敘假處分之原因存
    在，法院即得為假處分之裁判，至債權人起訴主張之實體上
    理由是否正當，乃屬本案判決問題，非假處分裁判中所能解
    決，最高法院20年抗字第5號著有判例。
二、本件相對人於原審聲請意旨略以：查相對人戊○○等三人主
    張渠等分別所有坐落於彰化市○○段九四六、九四九、九五
    ０、九五三號等四筆土地（下簡稱相對人所有系爭土地）與
    公路並無適當道路相通（即袋地），後抗告人己○○為配合
    延平自辦市地重劃會施工，於民國（下同）八十三年七月三
    十日，自願且無償提供所有同段九四五之五號土地（下稱系
    爭土地）供作道路使用，並經法院認證在案，且於八十六年
    重劃完工後，移交作市區道路○路名：延長路），相對人等
    即以此道路為連外道路，並就所有上開土地於八十七年間向
    彰化縣政府申請核准建築執照在案，足見抗告人所有系爭土
    地，顯已係供公眾通行已久之道路，任何人均得通行之。而
    相對人戊○○等三人與案外人瑞明開發建設有限公司，業已
    將前開四筆土地出售予郭鴻毅，雙方並於九十三年九月二十
    七日簽訂土地買賣契約，並委由長榮營造有限公司承造。不
    料抗告人竟在系爭土地上設置鐵皮圍籬障礙，並將其上所鋪
    設之柏油路面刮除破壞，嚴重妨礙相對人等之通行及承造公
    司進行建造之工作，如任令上開障礙繼續存在，相對人等恐
    遭受難以補償之重大損害，故顯有令抗告人容忍相對人等通
    行及不得設置障礙之必要。又按土地所有人，非通過他人之
    土地，不能安設電線、水管、煤氣管或其他筒管，或難安裝
    而需費過鉅者，得通過他人土地上下而安設之，此民法第七
    八六條第一項定有明文，查本件抗告人阻止台灣電力股份有
    限公司及自來水事業處等機構在系爭土地上安裝管線，因相
    對人正在興建房屋，需安設管線，如任其阻撓及妨害繼續存
    在，勢必使相對人等發生重大而難於回復之損害，故請准為
    假處分之裁定等語。
三、原裁定意旨略以：查民法第七百八十六條管線安設權，及同
    法第七百八十七條袋地通行權，均未限定緊鄰之土地。次查
    ，相對人所有系爭土地雖可由相鄰之九四六之二號土地接彰
    化縣政府所有之一二三五號土地（現為已鋪設柏油之馬路）
    ，惟該道路東側盡頭係一迴轉車道，緊鄰案外人鄭炳文私人
    土地，該私人土地再鄰接彰化縣體育場停車場，而該私人土
    地與體育場停車場間圍有鐵網並植樹，並與一二三五號土地
    間，以鐵皮圍籬隔絕，相對人並已建屋施工中，業經原法院
    現場勘驗明確，有勘驗筆錄、現場圖及照片可參酌（見原審
    卷第六八至七０頁；第七六至八四頁），益見該道路東側無
    法直接與聯外道路相通。再者，抗告人同意以系爭土地作為
    道路，並舖設柏油道路、設置路燈，且與彰化縣政府所有之
    1235號道路相接，供通行十年以上，而抗告人並未做其他利
    用，亦為抗告人所是認在卷，有土地登記謄本、地籍圖謄本
    、現場相片、法院認證同意書影本、彰化縣政府函影本、建
    照執照、工程承包同意書、彰化市延平自辦市地重劃函影本
    二份、及抗告人書狀為據（見原審卷第八至二九頁；第三九
    頁；第七二、七三頁）。是衡量兩造所受之損害，認相對人
    之聲請有理由。並參照系爭土地之公告現值，酌定相對人以
    新台幣（下同）八百七十五萬元或等值可轉讓定期存單為抗
    告人供擔保後，准相對人前開假處分之請求等情。經核於法
    並無不合。
四、抗告意旨雖謂：查相對人所有946、、949、950、953地號系
    爭土地，並未與抗告人所有945-5地號系爭土地相鄰，應無
    民法第七百八十六條管線安設權，及同法第七百八十七條袋
    地通行權適用餘地。又查相對人所有946地號系爭土地，得
    經由案外地即946-2地號土地及1235號道路通往外界；另相
    對人所有949、950、953地號系爭土地，得直接連通1235號
    道路通往外界，是相對人所有系爭土地並非袋地，亦勿庸經
    由抗告人系爭土地對外聯絡必要。再者，緊鄰945-5地號系
    爭土地與944、945、945-7、955等地號土地，均為抗告人所
    有，若將945-5地號系爭土地供作道路使用，勢必破壞抗告
    人所有上開土地之完整利用性。反觀上開1235號道路與停車
    場間之鐵皮圍籬，僅需拆除，即可通行，且拆除之損失較抗
    告人為輕，是相對人應另通行1235號道路另一端（即東測停
    車場部分）。再查系爭土地並非既成道路。又該系爭土地雖
    於七十三年及七十六年間為政府機關徵收註記，惟至九十二
    年間業經彰化縣政府塗銷徵收登記完畢，從而系爭土地並無
    義務供作道路使用。退而言之，管線安設權及袋地通行權，
    均應擇其損害最少之處所及方法為之，第786條第一項但書
    及第787條第二項，分別定有明文。查系爭土地寬有十二米
    ，而車輛進出僅需三米已足，是原裁定准就系爭土地整筆土
    地假處分，顯逾越必要之範圍。又查，原裁定就上開管線必
    須經過系爭土地，並未明理由，且審酌之擔保金亦屬過低
    ，加以原裁定准相對人之假處分，並不符合民事訴訟法第五
    百三十八條第一項定暫時狀態假處分之要件，為此提起抗告
    云云。
五、惟查，相對人所有946、、949、950、953地號系爭土地，除
    通行抗告人系爭土地外，別無對外適宜道路，業如前述；甚
    且，945-5地號系爭土地自八十三年起供作道路使用，並連
    接彰化縣政府所有之1235號道路，並已鋪設柏油、設置照明
    路燈，而成為既成道路，如前所述；抑有進者，相對人業取
    得建照執照，並於其所有系爭土地施工建築中，但遭抗告人
    阻礙通行，亦如前述。而上開建物安裝管線遭抗告人阻止，
    亦有台灣電力股份有限公司彰化區營業處函及收據影本等在
    卷可稽（見原審卷第三四、三五頁），本院審酌相對人之請
    求，為防止發生重大之損害，自有定暫時狀態處分之必要性
    。至抗告人抗辯相對人請求不符民法第七百八十六條管線安
    設權，及同法第七百八十七條袋地通行權要件；及通行道路
    三米已足云云，乃實體事項，非本件審酌範圍。又按法院定
    擔保金額而為附條件之假處分裁定，該擔保金額苟已斟酌債
    務人因假處分所受之損害而為衡定，其金額應如何始認為相
    當，原屬法院職權裁量之範圍，非當事人所得任意指摘（最
    高法院88年度台抗字第556號裁判參照）。是抗告人抗辯，
    原審酌定擔保金過低云云，顯無理由。綜上，抗告意旨指摘
    原裁定不當，求廢棄原裁定，為無理由，應予駁回。
六、本件事證已臻明確，兩造其餘攻擊或防禦方法及所提證據，
    均與本院心證之形成，不生影響，爰不一一再加以論述，併
    此明．
七、據上論結，本件抗告為無理由，爰依民事訴訟法第四百九十
    五條之一、第四百四十九條第一項、第九十五條、第七十八
    條，裁定如主文。
中    華    民    國    94    年    7     月    19    日
                      民事第六庭審判長法　官  吳火川
                                      法　官  饒鴻鵬
                                      法　官  陳繼先
以上正本係照原本作成。
如不服本裁定應於送達後十日內向本院提出再抗告狀，並繳納再
抗告費新臺幣1,000元。再為抗告應以適用法規顯有錯誤為理由
，並經本院之許可，該許可以原裁定所涉及之法律見解具有原則
上之重要性者為限。
                                      書記官  林育德
中　　華　　民　　國　　94　　年　　7 　　月　　20　　日
                                        　　　　　　　Ｂ
